臺灣高等法院刑事判決　　　　　　　　 94年度上訴字第1803號
上　訴　人
即　被　告　甲○○
選任辯護人　李建賢律師
上列上訴人因違反著作權法等案件，不服台灣板橋地方法院93年
度訴字第2331號，中華民國94年4月1日第一審判決（起訴案號：
台灣板橋地方法院檢察署93年度偵字第7723號）提起上訴，本院
判決如下：
    主  文
原判決撤銷。
甲○○意圖營利，明知為侵害著作財產權之物意圖散布而持有，
處有期徒刑月，如易科罰金，以佰元折算壹日。
扣案如附表二所示之仿冒任天堂卡匣貳拾貳個均沒收。
    事  實
一、甲○○係台北縣板橋市○○路39號1樓超時空企業社之負責
    人。如附表一所示之商標係日商任天堂股份有限公司（下稱
    任天堂公司）向經濟部中央標準局（現改制為智慧財產局）
    申請註冊取得商標專用權，指定使用於電視遊樂器，包括主
    機、操作器、遙控器及錄有遊戲程式之卡匣、磁碟等，現仍
    於專用期間內。如附表二所示之遊樂器遊戲程式係任天堂公
    司享有著作財產權，為受我國著作權法保護之著作物。甲○
    ○未經任天堂公司取得許可或授權，意圖營利及散布，於93
    年4月5日向姓名年籍不詳之李姓業務員，販入如附表二所示
    仿冒任天堂公司商標圖樣之電視遊樂器卡匣，持有藏放於上
    揭店面後之房間內，欲販售予不特定顧客。嗣於93年4月20
    日下午5時48分許，為警查獲，並扣得如附表二所示之盜版
    遊戲卡匣22個。
二、案經任天堂公司訴由內政部警政署保安警察第二總隊第一大
    隊第三中隊報請臺灣板橋地方法院檢察署檢察官偵查起訴。
    理  由
一、訊據被告甲○○矢口否認有前揭犯行，辯稱：仿冒遊戲卡匣
    係93年4月5日由一名李姓業務員來店兜售，以寄賣之方式放
    在店內出售，當時以為李姓業務員所進貨者均為正版品，不
    知其中夾雜仿冒遊戲卡匣。後查悉後有仿冒品，即未販售，
    將之放於店面後屋內，預備將卡匣退給李姓業務員，惟李姓
    業務員尚未取回，即為警查獲，並無販賣之行為云云。
二、然查：
(一)如附表二所示之遊戲卡匣係未經許可或授權，使用或重製相
    同於任天堂公司商標及遊樂器程式著作物之仿冒品，為被告
    所不爭執，並有商標註冊證十三紙及如附表二所示之遊戲卡
    匣二十二個扣案可證。另該仿冒遊戲卡匣，查獲時係置放於
    被告所開商店後方小房間內，為被告所自承，並據證人即執
    行搜索警員胡仁政、王仁琳證述甚詳。
(二)被告前於89年 5月10日亦因持有仿冒之任天堂遊戲卡匣為警
    查獲，經檢察官起訴販賣仿冒及盜版商品等罪名，該案被告
    辯稱係李姓成年男子來店兜售，後發覺為盜版品或仿冒品後
    即將卡匣丟掉，並未販賣云云，經法院採信，判決無罪，有
    原審法院89年度訴字第1464號及本院90年度上訴字第2450號
    判決書附卷可稽。則被告前經查獲仿冒品，經歷偵、審程序
    之過程，對於進貨之產品是否為正品，自當非常謹慎小心，
    本件被告進貨情形與前案為相同，竟稱未予清點貨品，事後
    才發現，顯與事理不符。且於偵審中一再表示，不知李姓業
    務員之真實姓名、住址、電話、聯絡方式。此與一般正常交
    易方式，顯然不同。被告多年販賣電視遊樂器、卡匣、光碟
    等商品，其有正常之採購管道，知悉正版品之代理商、經銷
    商，而違反商業正常交易，向一名不知真實姓名、住址、聯
    絡電話者進貨，被告知悉該名李姓業務員之商品來源有問題
    為仿冒商品，仍大量進貨，藏置於商店後方房間，以防查緝
    ，並嗣機販賣，極為灼然。
(三)綜上所述，被告所辯為卸責之詞，不足採信。其事證明確，
    犯行洵堪認定，應予依法論科。
三、被告犯罪行為後，著作權法於93年9月1日修正公布，同年月
    3日生效。修正前著作權法第87條第6款、第93條第1項第2款
    規定：意圖營利，明知為侵害著作財產權之物意圖散布而持
    有，法定刑為二年以下有期徒刑、拘役或科或併科新臺幣五
    十萬元以下罰金。修正後著作權法第91條之1第2項規定，明
    知為侵害著作財產權之重製物意圖散布而持有，法定刑為三
    年以下有期徒刑，得併科新臺幣七萬元以上七十五萬元以下
    罰金。經比較新舊結果，以修正前之著作權法較有利於被告
    ，依刑法第2條第1項但書之規定，應適用修正前行為時著作
    權法。核被告所為，係犯93年9月1日修正前行為時著作權法
    第87條第 6款、第93條第1項第2款，意圖營利，明知為侵害
    著作財產權之物意圖散布而持有罪。又所謂販賣行為，並不
    以販入之後復行賣出為要件，祇要以營利為目的而販入或賣
    出，即足構成。被告明知為侵害商標之物，意圖營利而販入
    ，另犯商標法第82條之販賣仿冒商標商品罪。被告以一行為
    同時觸犯上開違反著作權法及商標法之罪，為想像競合犯，
    依刑法第55條前段之規定，從較重之修正前行為時著作權法
    第87條第 6款、第93條第1項第2款，意圖營利，明知為侵害
    著作財產權之物意圖散布而持有罪處斷。公訴人起訴意旨雖
    未引用修正前著作權法第87條第 6款、第93條第1項第2款之
    罪名，係公訴人認被告之行為，已達意圖營利以移轉所有權
    之方法而散布之高度行為，涉犯著作權法第93條之1第3項之
    罪嫌。其起訴事實中既已包含意圖散布而持有之行為，本院
    自得予以審究，並變更起訴法條。
四、
(一)公訴意旨另以：被告甲○○另已有販賣售出仿冒如附表一所
    示商標之遊戲卡匣。又明知如附表三所示之商標係日商光榮
    股份有限公司（下稱光榮公司）向經濟部智慧財產局申請註
    冊取得商標專用權，指定使用於錄有電腦遊戲程式之光碟、
    並於專用期間內。且任天堂公司、光榮公司所生產之電視遊
    樂器電腦程式，係任天堂公司、光榮公司在我國享有發行權
    、重製權及出租權等著作財產權專有權利，為受我國著作權
    法保護之著作物。竟基於營利及販賣仿冒電視遊樂器卡匣、
    光碟之概括犯意，於93年4月5日，除自真實姓名年籍不詳之
    李姓業務員處，販入仿冒任天堂公司商標圖樣之電視遊樂器
    卡匣一批外，另自真實年籍姓名不詳之人處，販入仿冒光榮
    公司商標圖樣之遊戲光碟一批。於前揭電視遊樂器商店面內
    ，以不詳之價額販賣盜版遊戲卡匣及以每片新臺幣（下同）
    200 元之價額販賣盜版遊戲光碟。並藉由卡匣、光碟片置於
    遊戲主機執行程式，而在電視螢幕上出現任天堂公司、光榮
    公司之英文名稱及授權文字，行使偽造之文書，足生損害於
    任天堂公司及光榮公司。因認被告另涉有修正前著作權法第
    91條之1第3項之以移轉所有權方式散布光碟重製物而侵害他
    人著作財產權罪嫌（盜版卡匣部分應係指修正前該條第 1項
    之罪嫌）、刑法第216條、第220條及第 210條之行使偽造準
    私文書罪嫌及就盜版光榮公司光碟部分，涉犯商標法第82條
    之罪嫌。
(二)按犯罪事實應依證據認定之，無證據不得認定犯罪事實，刑
    事訴訟法第154條第2項定有明文。又認定不利於被告之事實
    ，須依積極證據，苟積極證據不足為不利於被告事實之認定
    時，即應為有利於被告之認定，更不必有何有利之證據。又
    告訴人之告訴，係以使被告受刑事訴追為目的，是其陳述是
    否與事實相符，仍應調查其他證據以資審認（最高法院30年
    度上字第816號、52年度台上字第1300號判例意旨參照）。
(三)公訴意旨認被告涉犯前開罪嫌，係以告訴代理人何存忠於偵
    查中之指述，光榮公司商標註冊證二紙及扣案盜版遊戲光碟
    二片為其論據。訊據被告堅決否認有販賣或散布盜版遊戲光
    碟或卡匣之行為，辯稱：扣案仿冒光榮公司遊戲光碟二片並
    非其所賣出等語。
(四)經查：
  1.扣案之仿冒光榮公司遊戲光碟，係告訴代理人何存忠所提出
    ，並非自被告店內所搜得，其上並無任何有關被告店面之標
    示或證據。而關於該遊戲光碟之來源，告訴代理人於警訊中
    稱係由民眾向被告購得後提供云云（見偵查卷第 102頁），
    於偵查中改稱係其本人去買云云（見偵查卷第 120頁背面）
    ，前後所述矛盾不符，存有瑕疵。且其所述並無其他佐證足
    以證明，自難僅憑告訴代理人片面而有瑕疵之指述及所提不
    能證明來源之仿冒遊戲光碟，遽認被告有販賣仿冒或散布光
    榮公司遊戲光碟之行為，及基此所衍生之行使偽造準私文書
    行為。
  2.至仿冒任天堂遊戲卡匣部分，依卷內資料及證據，只能證明
    被告基於營利及散布之意圖而持有，並無證據證明其已散布
    或已販賣售出。至行使偽造準私文書部分，應以被告已將遊
    戲卡匣交付予他人或以電視螢幕向不特定人展示為要件，方
    能該當於行使行為。不能以在被告處查獲有仿冒卡匣，即推
    測被告有販賣散布重製物及行使偽造準私文書等行為。
  3.公訴意旨此部分舉證尚未達於通常一般之人均不致有所懷疑
    ，而得確信其為真實之程度。此外，復查無其他積極證據足
    認被告確有此部分犯行，因公訴人認與前開論罪科刑之犯罪
    事實有牽連犯之裁判上一罪關係，爰不另為無罪之諭知。
五、原審對被告為有罪科刑之判決，固非無見。惟查(一)修正前行
    為時著作權法第91條第1項第2款之罪，以意圖營利為犯罪構
    成要件，原判決事實欄，對被告有無意圖營利，未予記載說
    明，尚有未洽。(二)扣案之仿冒卡匣，為在被告所營商店後方
    房間查獲，並未有公開陳列行為。此為原審所認定（見原審
    判決第 4頁理由乙、一(五)）但論罪部分，又認被告有陳列罪
    行（見原審判決第 5頁，理由三）相互矛盾，自屬無可維持
    。被告上訴意旨，仍執前詞，否認犯罪，雖不足採，但原判
    決既有可議，自應由本院將之撤銷改判。爰審酌被告並無不
    良素行，有本院被告全國前案紀錄表可按，其犯罪之動機在
    於轉賣圖利、仿冒品數量非鉅，及犯罪後之態度等一切情狀
    ，量處與原審相同如主文第 2項所示之刑，並諭知易科罰金
    之折算標準。扣案如附表二所示仿冒商標圖樣之遊戲卡匣22
    個，均係被告違犯商標法第82條之罪販入之仿冒商品，依同
    法第83條規定，不問屬於犯人與否，宣告沒收之。
六、據上論斷，應依刑事訴訟法第369條第 1項前段、第364條、
    第299條第1項前段，第300條，修正前行為時著作權法第87
    條第6款、第93條第1項第2款，商標法第82條、第83條，刑
    法第11條前段、第2條第1項但書、第55條、第41條第1項前
    段，判決如主文。
本案經檢察官劉文水到庭執行職務。
中    華    民    國    94    年     8     月    2     日
                  臺灣高等法院刑事第二十三庭
                              審判長法  官  尤豐彥
                                    法  官  鄧振球
                                    法  官  趙功恆
以上正本證明與原本無異。
檢察官如不服本判決，應於收受送達後十日內向本院提出上訴書
狀，其未敘述上訴之理由者並得於提起上訴後十日內向本院補提
理由書（均須按他造當事人之人數附繕本）。
被告不得上訴。
                                    書記官  孫佩琳
中　　華　　民　　國　　94　　年　　8 　　月　　2 　　日
附錄本案論罪科刑法條全文：
商標法第82條
明知為前條商品而販賣、意圖販賣而陳列、輸出或輸入者，處一
年以下有期徒刑、拘役或科或併科新臺幣五萬元以下罰金。
修正前行為時著作權法第87條第6款
六  明知為侵害著作財產權之物而以移轉所有權或出租以外之方
    式散布者，或明知為侵害著作財產權之物意圖散布而公開陳
    列或持有者。
修正前行為時著作權法第93條第1項第2款
意圖營利而有下列情形之一者，處二年以下有期徒刑、拘役，或
併科新臺幣五十萬元以下罰金：
二  以第八十七條第二款、第三款、第五款或第六款之方法侵害
他人之著作財產權者。
